臺灣臺南地方法院民事判決
110年度簡上字第60號
上  訴  人  韓秀伶  
訴訟代理人  陳宏盛  
被上訴人    康詠翔  
上列當事人間請求侵權行為損害賠償事件，上訴人對於民國110
年1月28日本院臺南簡易庭109年度南簡字第1627號第一審判決提
起上訴，本院於民國110年7月29日言詞辯論終結，判決如下：
     主      文
上訴駁回。
第二審訴訟費用新臺幣壹仟伍佰元由上訴人負擔。
     事實及理由
一、被上訴人起訴主張：上訴人於民國108年8月22日上午8時1分
    許，駕駛車號000-0000號自用小客車，沿臺南市安南區鹽水
    溪排水溝上和鼎橋由南往北方向行駛，下橋至慶和路1段欲
    作左轉彎時，本應注意來車，不能跨越槽化線迴轉，且支線
    道車應讓幹線道車先行，而依當時天候晴、日間自然光線、
    柏油路面乾燥、無缺陷、無障礙物且視距良好，客觀上並無
    不能注意之情事，竟疏未注意及此，即跨越槽化線貿然迴轉
    ，適有被上訴人騎乘車號000-000號重型機車（下稱系爭機
    車）沿慶和路1段由南往北方向駛至該處，2車不慎發生碰撞
    ，致被上訴人人車倒地，並受有下巴挫傷、胸部挫傷、左膝
    擦傷、雙大腿挫傷之傷害(下稱系爭傷害)，系爭機車亦因而
    毀損，上訴人因過失不法侵害被上訴人之身體健康及財產權
    ，致被上訴人受有下列損害：㈠醫療費及藥品費新臺幣（下
    同）515元；㈡不能工作5日、日薪1,616元之薪資損失8,083
    元（被上訴人誤算，實際應為8,080元）；㈢機車修理費38,4
    50元；㈣支出機車租借6日、每日2,000元之費用12,000元；㈤
    精神慰撫金50,000元，合計109,048元，爰依侵權行為之法
    律關係請求上訴人賠償等語，並於原審聲明：㈠上訴人應給
    付被上訴人109,048元，及自起訴狀繕本送達之翌日起至清
    償日止，按週年利率5%計算之利息；㈡願供擔保，請准宣告
    假執行。
二、上訴人則以：上訴人因被上訴人受有系爭傷害，於刑事案件
    審理期間，願意分期付款賠償被上訴人，經被上訴人拒絕後
    ，上訴人不僅受刑事追訴處罰，民事尚須賠償被上訴人精神
    慰撫金，對於上訴人甚為不公平，故認被上訴人請求上訴人
    應給付精神慰撫金3萬元，為無理由等語。　　
三、原審認被上訴人之聲明部分有理由，為被上訴人一部勝訴、
    一部敗訴之判決，判命上訴人應給付被上訴人42,527元【計
    算式：醫療費用及藥品費515元+系爭機車修復費用9,612元+
    機車租借費用2,400元+精神慰撫金30,000元】，及自109年8
    月4日起至清償日止按週年利率百分之5計算之利息。上訴人
    就原判決命超過12,527元部分提起上訴（原審判命上訴人應
    給付被上訴人醫療費及藥品費515元、機車修復費用9,612元
    、機車租借費用2,400元、精神慰撫金3萬元，駁回被上訴人
    其餘請求，上訴人就其應給付被上訴人精神慰撫金3萬元敗
    訴部分提起本件上訴，上訴人、被上訴人就其餘敗訴部分則
    未聲明不服，該部分業已確定而不在本院審理範圍）。並聲
    明：㈠原判決命上訴人給付超過12,527元，及自109年8月4日
    起至清償日止，按週年利率5%計算之利息部分廢棄。㈡上開
    廢棄部分，被上訴人於第一審之訴駁回。
四、不爭執事項：
  ㈠被上訴人於108年8月22日上午8時1分許，駕駛車號000-0000
    號自用小客車，沿臺南市安南區鹽水溪排水溝上和鼎橋由南
    往北方向行駛，下橋至慶和路1段欲作左轉彎時，本應注意
    來車，不能跨越槽化線迴轉，且支線道車應讓幹線道車先行
    ，而依當時天候晴、日間自然光線、柏油路面乾燥、無缺陷
    、無障礙物且視距良好，客觀上並無不能注意之情事，竟疏
    未注意及此，即跨越槽化線貿然迴轉，適有上訴人騎乘車系
    爭機車沿慶和路1段由南往北方向駛至該處，2車不慎發生系
    爭事故，並受有系爭傷害，系爭機車亦因而毀損。
  ㈡被上訴人因上開過失傷害行為，經本院刑事庭於109年8月14
    日以109年度交簡字第1980號，判決被上訴人因過失傷害罪
    ，處拘役40日，如易科罰金，以1,000元折算1日。
  ㈢系爭事故經送臺南市車輛行車事故鑑定委員會鑑定之結果，
    認上訴人駕駛自小客車，起駛跨越槽化線迴轉未注意來往車
    輛，支線道車未讓幹線道車先行，為肇事原因。
  ㈣上訴人大學肄業，從事業務員工作，107、108年度薪資所得
    分別為288,876元、387,421元，名下無財產；被上訴人為大
    學畢業，107、108年度薪資所得分別為192,283元、449,308
    元，名下有汽車2輛、投資3筆。
五、得心證之理由：
  ㈠因故意或過失，不法侵害他人之權利者，負損害賠償責任，
    民法第184條第1項前段定有明文。本件被上訴人於前揭時、
    地，因上訴人起駛跨越槽化線迴轉未注意來往車輛，支線道
    車未讓幹線道車先行之過失行為，致被上訴人受有系爭傷害
    之事實，為上訴人所不爭執，且上訴人因此行為，業經本院
    刑事庭109年度交簡字第1980號，判決被上訴人因過失傷害
    罪，處拘役40日，如易科罰金，以1,000元折算1日確定，經
    本院依職權調取上開刑事卷宗核閱無訛，足認上訴人之前開
    過失傷害行為，致被上訴人受有系爭傷害，自對被上訴人成
    立侵權行為。職是，被上訴人主張依侵權行為之法律關係請
    求上訴人負損害賠償責任，洵屬有據。
  ㈡又不法侵害他人之身體、健康、名譽、自由、信用、隱私、
    貞操，或不法侵害其他人格法益而情節重大者，被害人雖非
    財產上之損害，亦得請求賠償相當之金額，民法第195條第1
    項定有明文。所謂相當，應以實際加害情形與其名譽影響是
    否重大，及被害者之身分地位與加害人經濟狀況等關係定之
    ；又按被害人受有非財產上損害，請求加害人賠償相當金額
    之慰撫金時，法院對於慰撫金之量定，應斟酌實際加害情形
    、所造成之影響、被害人痛苦程度、兩造之身分、地位、經
    濟情形及其他各種狀況，以核定相當之數額（最高法院51年
    台上字第223號、47年台上字第1221號判決意旨可資參照）
    。本件上訴人於前揭時地之過失傷害行為，致被上訴人受有
    系爭傷害一節，為上訴人於本院審理中所不爭執，業如前述
    ，是以，被上訴人確實因上訴人前揭行為致其身體受有系爭
    侵害無訛，此自然會伴隨精神上痛苦，實乃符合事理常情，
    是被上訴人主張依民法第184條第1項前段、第195條第1項之
    規定，請求上訴人給付非財產上損害之精神慰撫金，核屬有
    據。基此，本院審酌上訴人大學肄業，從事業務員工作，10
    7、108年度薪資所得分別為288,876元、387,421元，名下無
    財產；被上訴人為大學畢業，107、108年度薪資所得分別為
    192,283元、449,308元，名下有汽車2輛、投資3筆等情，為
    兩造陳述在卷，並業經原審調取兩造之稅務電子閘門財產所
    得調件明細表在卷可稽，本院斟酌本件之發生經過、兩造之
    教育程度、經濟能力，及被上訴人受侵害之情形及因此所遭
    受精神上痛苦之程度等一切情狀，認原審判決上訴人應賠償
    被上訴人3萬元之精神慰撫金，尚屬適當。
  ㈢綜上所述，被上訴人主張依侵權行為之法律關係，請求上訴
    人賠償3萬元及自起訴狀繕本送達之翌日即109年8月4日起至
    清償日止之法定遲延利息，為有理由，應予准許。是此部分
    原審為被上訴人勝訴之判決，並依職權為假執行之宣告，於
    法並無違誤，上訴意旨指摘原判決不當，求予廢棄改判，為
    無理由，應予駁回其上訴。
四、本件判決基礎已臻明確，兩造其餘之攻擊防禦方法及訴訟資
    料經本院斟酌後，核與判決結果不生影響，無一一論述之必
    要，併予敘明。
五、末按法院為終局判決時，應依職權為訴訟費用之裁判；又訴
    訟費用，由敗訴之當事人負擔，民事訴訟法第87條第1項、
    第78條分別定有明文，本件上訴人上訴為無理由，第二審訴
    訟費用即裁判費1,500元，應由上訴人負擔，爰判決如主文
    第2項所示。
六、據上論結，本件上訴為無理由，依民事訴訟法第436條之1第
    3項、第449條第1項、第78條、第87條第1項，判決如主文。
中　　華　　民　　國　　110 　年　　8 　　月　　12　　日
        民事第四庭    審判長法　官　施介元
                            法　官　許育菱
                            法　官　葉淑儀
以上正本係照原本作成。
本判決不得上訴。
中　　華　　民　　國　　110 　年　　8 　　月　　12　　日
                            書記官  許榮成